【裁判字號】    98,易,3368
【裁判日期】    981231
【裁判案由】    詐欺
【裁判全文】
臺灣臺中地方法院刑事判決              98年度易字第3368號
公  訴  人  臺灣臺中地方法院檢察署檢察官
被      告  丙○○
上列被告因詐欺案件，經檢察官提起公訴（98年度偵字第9807號
），本院判決如下：
    主    文
丙○○幫助意圖為自己不法之所有，以詐術使人將本人之物交付
，處有期徒刑參月，如易科罰金，以新臺幣壹仟元折算壹日。
    事    實
一、丙○○明知個人在金融機構帳戶之存摺及提款卡係供帳戶名
    義人自己使用之重要理財工具，關係個人財產、信用之表徵
    ，且可預見存摺、提款卡及密碼等資料如交予他人使用，極
    易被利用為與財產有關之犯罪工具，一般人取得他人存摺之
    目的在於取得贓款及掩飾犯行不易遭人追查，竟基於縱所提
    供之金融機構帳戶資料被作為詐欺取財之用，亦不違背其本
    意之不確定故意，於民國97年10月29日下午 3時許，在其臺
    中市○○路○段50巷8號8樓之 4之6號租屋處，向室友何季瑾
    （所涉幫助詐欺罪嫌，另經臺灣臺中地方法院檢察署檢察官
    以97年度偵字第 28342號為不起訴處分）借得何季瑾所有設
    於彰化商業銀行霧峰分行帳號00000000000000 號帳戶(下稱
    系爭帳戶)之存摺、提款卡(含密碼)等物後，於同日下午3時
    後某時，在臺中市○○街某網咖門口，轉借予同有上開幫助
    詐欺取財不確定故意之乙○○（綽號「阿偉」，所涉幫助詐
    欺犯行，本院另以98年度簡字第1195號判決判處有期徒刑 4
    月），容任他人使用系爭帳戶以遂行詐欺取財犯罪。乙○○
    取得上開存摺、提款卡等物後，旋於同日晚上某時許，在臺
    中市○村路○○○路之85度C 咖啡店門口，將該等物品交付
    真實姓名年籍不詳綽號「阿貴」之成年男子。綽號「阿貴」
    之男子取得系爭帳戶存摺、金融卡及密碼等資料後，即與所
    屬之犯罪集團成員，共同基於意圖為自己不法所有之犯意聯
    絡，由不詳成員佯裝為檢察官、書記官，先後於97年10月30
    日上午9時3分許、同日12時32分許，撥打電話予丁○○，向
    之佯稱：其資料被申請人頭帳戶使用，必須將現金存入指定
    帳戶內，方能證明該人頭帳戶非其本人申請云云，致丁○○
    陷於錯誤，依指示於同日中午12時35分許，在新竹縣竹北市
    ○○街26之 3號之彰化銀行竹北分行，以臨櫃存款之方式，
    存款新臺幣（下同）95,000元至何季瑾所有之系爭帳戶內，
    旋遭提領一空，嗣丁○○查覺有異，經報警處理，始循線查
    獲上情。
二、案經臺灣臺中地方法院檢察署檢察官自動簽分偵查起訴。
    理    由
一、按被告以外之人於審判外之陳述，雖不符前 4條之規定（即
    刑事訴訟法第159條之1至同條之 4），而經當事人於審判程
    序同意作為證據，法院審酌該言詞陳述或書面陳述作成時之
    情況，認為適當者，亦得為證據；當事人、代理人或辯護人
    於法院調查證據時，知有第159條第1項不得為證據之情形，
    而未於言詞辯論終結前聲明異議者，視為有前項之同意，刑
    事訴訟法第159條之5定有明文。查本院認定事實所憑之證據
    即證人丁○○於警詢時之陳述、證人何季瑾、乙○○於偵訊
    時之陳述、證人乙○○於本院準備程序、訊問時之陳述及其
    他書證，雖均為審判外之陳述，而屬傳聞證據，惟本件當事
    人就此部分審判外之陳述，均未曾於言詞辯論終結前爭執其
    證據能力或聲明異議，本院審酌該等言詞或書面陳述作成之
    情況，並無非出於任意性或不正取供，或違法或不當情事，
    且客觀上亦無不可信之情況，堪認為適當，依刑事訴訟法第
    159條之5第2項規定，均得作為證據，合先敘明。
二、訊據被告丙○○固不否認有於上揭時、地，向何季瑾借得系
    爭帳戶存摺、提款卡(含密碼)等資料後，再轉借予乙○○，
    惟矢口否認有何上揭幫助詐欺取財之犯行，辯稱：因乙○○
    說工作需要戶頭轉帳薪資，而伊自已之帳戶遺失，所以向何
    季瑾借用系爭帳戶再交給乙○○，當時沒有想到會被拿來做
    為詐騙使用云云。經查：
  (一)系爭帳戶係何季瑾所有，被告於97年10月29日下午 3時許，
    向何季瑾借用系爭帳戶存摺、提款卡(含密碼)後，於同日下
    午 3時後某時，在臺中市○○街某網咖門口，將之交予綽號
    「阿偉」之乙○○，乙○○取得上開存摺、提款卡等物後，
    於同日晚上某時許，在臺中市○村路○○○路之85度 C咖啡
    店門口，將該等物品交付綽號「阿貴」之男子等情，業經證
    人何季瑾、乙○○於偵查中證述明確，並有系爭帳戶之開戶
    人基本資料在卷可稽，且經被告自承或不爭執在卷，上開事
    實自堪認定。又被害人丁○○於97年10月30日上午遭電話詐
    騙，於同日中午12時35分許，以臨櫃存款方式存款95,000元
    至系爭帳戶內，旋遭提領乙節，亦據證人即被害人丁○○於
    警訊時指證明確，並有系爭帳戶交易明細表影本、彰化銀行
    存款憑條影本各1份附卷可稽，被告對此亦未爭執，堪認被
    害人丁○○指訴遭詐騙之上開情節應屬可信，系爭帳戶確為
    詐騙集團所使用。
  (二)金融帳戶為個人理財之工具，申請開設金融帳戶並無任何特
    殊之限制，一般民眾皆能自由申請開戶，並得同時在不同金
    融機構申請多數存款帳戶使用，乃眾所週知之事實；依一般
    人之社會生活經驗，倘係合法款項存入，本可自行向金融行
    庫開戶使用，而無向他人購買或借用帳戶之必要，若他人不
    以自己名義申請開戶，反以向不特定人收集金融機構帳戶，
    或向他人商借金融機構帳戶使用，衡情應能懷疑收集或借用
    帳戶之人，目的在於規避警察或司法機關查察，以作為不法
    使用。尤以近年來不肖詐欺犯罪集團經常以各種方式收集他
    人之金融機構存款帳戶後，再持以供作犯罪使用，藉此逃避
    檢警查緝犯罪之情事，層出不窮，亦經大眾傳播媒體廣為報
    導，是存摺如任意交給他人，更有可能遭他人冒用而從事不
    法行為或使存摺之所有人背負難以估計債務之風險，被告係
    成年且智力成熟之人，對此應知之甚詳。況被告雖以證人乙○○係因個人薪資轉帳之需乃向之借用系爭帳戶資料，然證
    人乙○○於偵查中證稱：「（問：你用何說法向『阿福』要
    帳戶？）說我朋友在做組頭，需要存摺」等語（見98年度偵
    字第18644號卷第11 頁），嗣證人乙○○於本院訊問時雖改
    稱：我跟被告說是朋友要借用，沒有印象是否告知朋友為職
    棒簽賭組頭；偵查中確有做上開陳述，但現在有點模糊等語
    （本院98年度簡字第1195號案件98年11月17日訊問筆錄第 2
    頁），顯有迴護被告之情，但無論何者，證人乙○○所稱借
    用之情形，均與被告上開說詞不符。且參之被告於本院審理
    時復稱：那時「阿偉」說要換工作環境，尚未確定要到哪裏
    工作云云(見本院卷第39頁)，益顯其上開薪資轉帳之辯詞不
    實，蓋被告既稱證人乙○○尚未確定至何處工作，則何需大
    費周章預先借用他人存摺供為轉帳之用，所辯借用之情由自
    相矛盾，復與證人乙○○所證情節不符，無足採信，而應以
    證人乙○○於偵查中所稱係告知借予朋友職棒簽賭使用之說
    詞為可採。再者，被告於本院自承其將系爭帳戶資料交付證
    人乙○○時，2人為同一家人力公司同事，只知乙○○綽號
    「阿偉」，不知本名，認識約2週，跟「阿偉」聯絡都打電
    話等語（本院卷第22、39頁），另證人乙○○於本件偵查初
    訊時，先則表示不認識「丙○○」，嗣經回想，始表示其認
    識一個叫「阿福」的人等語（參上開偵卷第11頁），是本件
    被告交付系爭帳戶予證人乙○○時，2人認識之時間僅兩週
    ，彼此對於對方之真實姓名皆不知悉，衡情自不可能有何深
    厚交情或信賴關係，則被告於聽聞認識未久之「阿偉」表示
    其友人因職棒簽賭需借用帳戶之時，應知該借用之目的並非
    正當，亦不單純，竟率爾向何季瑾借用系爭帳戶資料，再將
    之交付其不知真實姓名之「阿偉」，供「阿偉」再轉借予完
    全不認識之人，其舉措實已偏離一般合理之社會情狀，足以
    啟人疑竇，是由被告前揭交付存摺、提款卡並告知密碼之情
    狀以觀，其主觀上縱無使用系爭帳戶者必然持以詐騙他人之
    確信，至少有對於收受者縱以該帳戶作為不法詐騙使用，仍
    予容認之意，是其有幫助詐欺集團利用系爭帳戶詐欺取財之
    不確定故意及行為至明，所辯未想到可能做為詐騙使用，主
    觀上無幫助犯意之託詞，無足採信。
  (三)綜上所述，被告前揭所辯，僅係事後卸責之詞，不足採信，
    本件事證明確，被告幫助詐欺取財犯行已堪認定，應依法論
    科。
三、論罪科刑之理由：
  (一)被告丙○○僅提供系爭帳戶之存摺等物予他人供詐欺取財使
    用，並無證據證明其有參與詐欺取財之行為，或有與本案詐
    欺取財之詐騙之人有詐欺之犯意聯絡，是被告基於幫助之意
    思，參與詐欺取財構成要件以外之行為，為幫助犯。核被告
    所為，係犯刑法第30條第 1項前段、第339條第1項之幫助詐
    欺取財罪。又刑法第28條之共同正犯，係指 2人以上共同實
    施犯罪之行為者而言，幫助他人犯罪，並非實施正犯，在事
    實上雖有二人以上共同幫助犯罪，亦各負幫助犯之責任，無
    適用刑法第28條之餘地(最高法院33年上字第793號判例意旨
    參照）。本案被告提供系爭帳戶予乙○○，乙○○再交付予
    綽號「阿貴」之男子，雖係與乙○○共同幫助「阿貴」男子
    暨其所屬犯罪集團詐欺，仍應各負幫助犯之責任，並無刑法
    第28條之適用，附此敘明。
  (二)被告幫助他人犯詐欺取財罪，係幫助犯，爰依刑法第30條第
    2 項規定減輕其刑。
  (三)爰審酌被告不顧交付個人金融帳戶予他人可能淪為詐欺集團
    或個人犯罪之工具，便於財產犯罪者實施詐欺取財，同時使
    詐欺取財之正犯得以隱匿，難於追查，助長詐財犯罪之氣焰
    ，及本案被害人丁○○遭詐騙之金額為95,000元，暨被告犯
    後未能坦認犯行，態度未佳等一切情狀，量處如主文所示之
    刑，並諭知易科罰金之折算標準，以示懲儆。
據上論斷，應依刑事訴訟法第299條第1項前段，刑法第30條、第
339條第1項、第41條第1項前段，刑法施行法第1條之1第1項、第
2項前段，判決如主文。
本案經檢察官甲○○到庭執行職務。
中    華    民    國    98    年    12    月    31    日
                  刑事第七庭  審判長法  官  王邁揚
                                    法  官  陳  葳
                                    法  官  林美玲
以上正本證明與原本無異。
如不服本判決應於收受判決後10日內向本院提出上訴書狀，並應
敘述具體理由；其未敘述上訴理由者，應於上訴期間屆滿後20日
內向本院補提理由書（均須按他造當事人之人數附繕本）「切勿
逕送上級法院」。
                                書記官  黃珮華
中    華    民    國    98    年    12    月    31    日

司法院資訊處製作；財團法人民間司法改革基金會備份。
